臺灣高等法院臺南分院民事判決　九十一年度上易字第八二號　 Ｋ
　　　上　訴　人　甲　○　○
　　　代　理　人　乙　○　○
　　　被　上訴人　台南縣麻豆鎮農會
　　　法定代理人　丙　○　○
右當事人間請求給付借款事件，上訴人對於中華民國九十一年一月三日臺灣臺南地方
法院第一審判決（九十年度訴字第一七八七號）提起上訴，本院判決如左：
      主      文
原判決關於命上訴人給付「新台幣捌拾萬元自民國八十三年七月十四日起至八十五年
六月五日止按週年利率百分之十一計算之利息」部分，及訴訟費用（除確定部分外）
之裁判均廢棄。
右廢棄部分，被上訴人在第一審之訴駁回。
其餘上訴駁回。
第一審（除確定部分外）、第二審訴訟費用由上訴人負擔十分之九，餘由被上訴人負
擔。
      事      實
甲、上訴人方面：
  一聲明：求為判決：
    (一)原判決不利於上訴人部分廢棄。
    (二)右廢棄部分，被上訴人在第一審之訴駁回。
  二陳述：除與原判決記載相同者，予以引用外，補稱：
    (一)本件純屬麻豆農會與借款人邱和之間債務糾葛與李朝來無涉，被繼承人李朝來
      不幸於民國八十三年十二月二日辭世，然債權聲請人麻豆鎮農會，聲稱先父于
      民國八十四年十一月十七日充當連帶保證人借款八十萬有簽名蓋章為證，那有
      過世之後還會簽名蓋章，此業經原審法院判決駁回其對上訴人之請求。
　　(二)被上訴人請求上訴人履行另件民國八十二年八月十三日借款八十萬元，先父充
  　　當連帶保證人之債務，然本件借據上先父李朝來之簽名蓋章與該件借款之簽名
      蓋章筆跡相同，而後者之簽名蓋章既屬不實，本件可能同屬農會偽造，借據之
      字跡非先父之簽名蓋章，並未經保證人同意，依民法第七五五條，應不負保證
      責任，所以無法接受農會繼承債務清償之請求。
    (三)借款人邱和證稱「李朝來是否在借據上面簽名或蓋章，我不知道」，借款人心
      虛不敢明確指證，顯然先父並無意思擔任連帶保證人，且未到場在借據上簽名
      蓋章，與先父李朝來毫不相干。
    (四)農會在先父過世前（12.2.）借款人邱和未繳息時，農會有義務通知連帶保證
      人之責任，而上訴人未曾接獲農會告知。且利息之給付請求權自得請求時起五
      年間不行使而消滅，民法第一百二十六條定有明文。
    (五)上訴人否認借據上李朝來之印文係由本人蓋章，又本件借款人邱和曾於原審中
      證稱，其於八十二年申請借款時，雖曾經向被上訴人表示欲邀請李朝來擔任保
      證人，但李朝來是否有在借據上簽名或蓋章，其並不知悉，可見李朝來是否曾
　　　有擔任保證人之意思有疑義。不得以借據上之印文與其李朝來於七十二年四月
　　　十六日留存於被上訴人處之印鑑卡上印文相同，即推定切結書為真正。
　　(六)本件係農會與借款人邱和之債務糾葛與上訴人無涉，上訴人無法承認農會所偽
　　　造之事，亦無能力償還，家庭生活獨靠上訴人微乎其微薪資過活，無辜的百姓
　　　只能期盼公理的存在，再次懇請主持正義，以符法制，而維權益。
  三證據：提出除戶謄本影印本及死亡證明書、農會制作之借據謂先父充當連帶保證
　　之簽名蓋章影印本各乙份為證。
乙、被上訴人方面：
  一聲明：求為判決如主文。
  二陳述：除與原判決記載相同者，予以引用外，補稱：
    (一)緣上訴人乙○○、甲○○為李朝來之繼承人。訴外人邱和於民國八十二年八月
      十三日邀邱思、李朝來（已於八十三年十二月二日死亡，乙○○、甲○○為繼
      承人）為連帶保證人，向被上訴人借款新台幣（下同）八十萬元，約定於八十
      三年八月十三日清償，詎屆清償期不為清償，迭經催討仍無效，依法邱和、邱
      思、李朝來三人應負連帶清償責任。經被上訴人起訴，蒙台灣台南地方法院以
      九十年度訴字第一七八七號民事判決認被上訴人就此部分請求有理由，而判決
      上訴人應連帶給付被上訴人新台幣（以下同）捌拾萬元。
    (二)本件上訴人不服原審判決，主張本件借據上李朝來之簽章為偽造並非真實。惟
      查，私文書經本人簽名、蓋章或按指印者，推定為真正。民事訴訟法第三百五
      十八條定有明文。債務人李朝來前於民國七十二年四月十六日曾向被上訴人申
　　　請活期存款而留有印鑑，其上之印文與邱和八十二年八月十三日借款申請書、
　　　借據上李朝來之印文相符合，復經原審法院當庭勘驗無誤，足認上開借款申請
　　　書、借據上之印文確係李朝來所有，應推定為真正。上訴人主張李朝來之簽章
　　　係為偽造，自屬無據。
    (三)次查，本件借款人邱和亦到庭證稱：「（問：八十二年這張借據是否由你請李
      朝來擔任連帶保證人？）我在申請書上面有請他擔任連帶保證人，至於他是否
　　　有在借據上面簽名或蓋章，我不知道，八十二年這筆借款並沒有換單展期」。
　　　因此依據證人邱和之證詞，邱和借款時，曾找了李朝來擔任連帶保證人，即可
      推定李朝來確願為邱和借款之連帶保證人，足見上訴人所辯李朝來無為保證之
      意亦不足採。
    (四)綜上所述，債務人李朝來之簽章係屬真正，又可推定其有為保證之意，上訴人
      辯稱其父李朝來之簽章係屬被上訴人偽造，顯無理由。為此爰狀請鈞院鑒核，
      依法駁回上訴，以符法制，而維權益。
  三證據：援用原審提出之證據。
      理      由
一、本件被上訴人起訴主張訴外人邱和於八十二年八月十三日邀訴外人邱思及李朝來
    為連帶保證人，向伊借款八十萬元，約定於八十三年八月十三日清償，利息按年
    息百分之十一計付，遲延履行時除仍按上開利率計息外，逾期在六個月以內者，
    按原貸利率之一成加付違約金，逾期超過六個月以上部分，加倍計付；詎屆期不
    為清償，迭催無效，又連帶保證人李朝來已於八十三年十二月二日死亡，由上訴
    人乙○○、甲○○繼承，自應負連帶清償責任，爰依連帶保證契約及繼承之法律
    關係，求為命上訴人連帶給付八十萬元暨利息並違約金之判決。
    上訴人則以：伊之被繼承人李朝來死亡後，被上訴人竟仍持有八十四年十一月十
    七日債務人邱思以其為連帶保證人之借據，該紙借據李朝來之印章遭盜蓋，本件
    借據雖有李朝來之印文，亦不能以之證明李朝來有擔任連帶保證人的意思，農會
    未通知借款人未繳本息，僅得請求五年內之利息，債務人邱和之債務不得對伊請
    求等語，資為抗辯。
二、查被上訴人主張訴外人邱和於八十二年八月十三日邀訴外人邱思、李朝來為連帶
    保證人，向被上訴人借款八十萬元，被上訴人已交付借款，並約定八十三年八月
    十三日清償，利率按週年利率百分之十一計付，如未按期支付利息或到期未履行
    債務時，除按放款利率付息外，自逾期之日起六個月以內者，按上開利率百分之
    十，逾期超過六個月之部份，按上開利率百分之二十計付違約金，惟邱和未依約
    清償本息，並提出八十二年八月十三日借據、八十二年八月十三日借款申請書、
    放款帳卡、李朝來麻豆鎮農會七十二年四月十六日存款印鑑卡等為證。上訴人雖
    否認被繼承人李朝來有為邱和作連帶保證之意思云云。本院查：
  (一)上訴人自認被上訴人所提出邱和之八十二年八月十三日借款申請書中「預定保證
    人」欄李朝來之簽名及印章真正，亦自認被繼承人李朝來授信約定書之簽名及印
    章真正，又對八十二年八月十三日借據內之印章自認真正（見本院卷第四二、三
    五至三七頁），又經核對該等印章均與被繼承人李朝來留在被上訴人麻豆鎮農會
    處七十二年四月十六日存款印鑑卡上印章相符。上訴人之被繼承人李朝來在邱和
    向被上訴人於八十二年八月十三日提出之八十萬元借款申請書之預定保證人欄簽
    名有蓋章，當可認定其確有同意在訴外人邱和向被上訴人借款時擔任保證人。又
    在邱和於八十二年八月十三日向被上訴人借款八十萬元之借據（見本院卷第三六
    頁）上連帶保證人欄被繼承人李朝來之蓋章，上訴人既自認為真正，依民法第三
    條第二項規定，其蓋章與簽名生同等之效力。參以證人邱和證稱在該借款申請時
    ，有請李朝來擔任保證人等語（見原審卷第二七頁），依證人邱和之證詞，邱和
    借款申請時，曾找李朝來擔任保證人，李朝來並在借款申請書上預定保證人欄簽
    名，又借據上之李朝來印章復屬真正，上訴人復未能舉證證明係遭盜蓋，被上訴
    人主張被繼承人李朝來確有在邱和於八十二年八月十三日借款時擔任連帶保證人
    之事實，堪可採信。上訴人所辯李朝來並無擔任連帶保證人之意尚不足採。
　(二)被上訴人又主張訴外人即本件借款之主債務人邱和僅清償至八十三年七月十三日
    之利息，八十三年八月十三日之清償期屆至後也未如期清償，業據提出邱和之放
    款帳卡一紙在卷足憑（見原審卷第七頁），復為上訴人所不爭，應可採信。從而
　　，被上訴人主張債務人邱和尚積欠該筆借款本金八十萬元，及自八十三年七月十
　　四日起至清償日止，按年息百分之十一計算之利息，暨自八十三年八月十五日起
　　至清償日止，在六個月以內者，按上開利率百分之十，超過六個月者，按上開利
　　率百分之二十計付違約金，循屬有據。
三、按保證債務之所謂連帶，係指保證人與主債務人負同一債務，對於債權人各負全
    部給付之責任者而言，此就民法第二百七十二條第一項規定連帶債務之文義參照
    觀之甚明（最高法院四十五年台上字第一四二六號、六十九年台上字第一九二四
    號判例參照）；又繼承人對於被繼承人之債務負連帶責任，民法第一千一百五十
    三條定有明文。本件李朝來既擔任主債務人邱和該借款之連帶保證人，自應與主
    債務人邱和負同一清償責任。惟李朝來已於八十三年十二月二日死亡，上訴人乙
　　○○、甲○○為其繼承人，有戶籍謄本在卷可按（見促字卷第十、十一頁），被
　　繼承人李朝來該對被上訴人之所負之連帶保證債務自應由其繼承人即上訴人乙○
　　○、甲○○繼承，從而，被上訴人依連帶保證契約及繼承關係，對上訴人為連帶
　　給付之請求，為有理由。
四、按主債務人所有之抗辯，保證人得主張之；又利息債權，其各期給付請求權，因
    五年間不行而消滅，在民法第七百四十二條第一項、第一百二十六條分別有規定
    。就本件被上訴人之請求「八十萬元，及自八十三年七月十四日起至清償日止，
    按年息百分之十一計算之利息，暨自八十三年八月十五日起至清償日止，在六個
    月以內者，按上開利率百分之十，超過六個月者，按上開利率百分之二十計付違
    約金」，為保證人李朝來繼承人之上訴人就利息債權超過五年未行使部分，作時
    效抗辯，揆諸首開說明，應屬有據。查本件被上訴人係於九十年六月六日始依督
    促程序聲請原審法院對上訴人發給如原判決主文第一項之支付命令，上訴人即債
    務人於法定期間內異議，依民事訴訟法第五百十九條第一項規定，以被上訴人即
    債權人支付命令之聲請，視為起訴。故就利息部分，被上訴人所得請求之範圍為
    自八十五年六月六日起至清償日止按週年利率百分之十一計算之利息。逾此部分
    之請求，即屬無據，無從准許。
五、從而，被上訴人依連帶保證契約及繼承關係，請求上訴人連帶給付八十萬元及自
    八十五年六月六日起至清償日止，按週年利率百分之十一計算之利息，暨自八十
    三年八月十五日起至清償日止，在六個月以內者，按上開利率百分之十，超過六
    個月者，按上開利率百分之二十計付違約金（即自民國八十三年八月十五日起至
    八十四年二月十四日止按週年利率百分之一點一計算，自八十四年二月十五日起
    至清償日止，按週年利率百分之二點二計算之違約金），於法並無不合，應予准
    許。逾此所為請求，為無理由，應予駁回。
    原審就超過上開應准許部分（即原判決關於命上訴人給付新台幣捌拾萬元自民國
    八十三年七月十四日起至八十五年六月五日之利息部分），為上訴人敗訴之判決
    ，自有未洽。上訴意旨就此部分指摘原判決不當，求予廢棄改判，為有理由。至
    於上開應准許部分，原審判命上訴人給付，核無違誤，上訴意旨，就此部分，仍
    執陳詞，指摘原判決不當，求予廢棄，為無理由，應駁回其上訴。
六、就邱和借款申請書中預定保證人欄及授信約定書中李朝來之簽名及印文，存款印
    鑑卡及八十二年八月十三日借據內之印文，上訴人既均已自認為真正，本院認無
    再通知農會承辦人到庭作證之必要；又本件為借款人邱和借款所衍生之債務糾紛
    ，亦無須再通知借款人邱思作證。至於兩造其餘之攻擊防禦方法，及所提出之各
    項證據，經審酌後，因與本件判決認定之基礎無涉，且不影響判決之結果，爰不
    一一論述，併此敘明。
七、據上論結，本件上訴為一部有理由，一部無理由，依民事訴訟法第四百五十條、
    第四百四十九條第一項、第八十五條第二項、第七十九條但書，判決如主文。
中　　　華　　　民　　　國　　九十一　　年　　　五　　　月　　二十八　　日
　　　　　　　　　　　　　　　　　　臺灣高等法院臺南分院民事第三庭
~B1審判長法官　徐　　宏　　志
~B2　　　法官　王　　明　　宏
~B3　　　法官　丁　　振　　昌
右為正本係照原本作成。
不得上訴。
中　　　華　　　民　　　國　　九十一　　年　　　五　　　月　　  三十　　日
~B法院書記官　黃　　惠　　美
